【裁判字號】    95,上訴,193
【裁判日期】    950330
【裁判案由】    違反槍砲彈藥刀械管制條例
【裁判全文】
臺灣高等法院臺南分院刑事判決         95年度上訴字第193號
上  訴  人
即  被  告  甲○○
指定辯護人  本院公設辯護人  乙○○
上列上訴人因違反槍砲彈藥刀械管制條例案件，不服臺灣臺南地
方法院94年度訴字第562號中華民國94年12月29日第一審判決（
起訴案號：臺灣臺南地方法院檢察署94年度偵字第4041號），提
起上訴，本院判決如下：
    主  文
原判決撤銷。
甲○○未經許可，持有可發射子彈具有殺傷力之改造手槍，處有
期徒刑貳年，併科罰金新臺幣拾萬元，罰金如易服勞役，以新臺
幣玖佰元即銀元參佰元折算壹日。扣案仿ＦＮ廠一九一○型半自
動手槍製造之玩具手槍換裝土造金屬槍管而成之ＣＡＬＩＢＥＲ
點三八○改造手槍壹枝（槍枝管制編號0000000000號
，含彈匣壹個）沒收之。
    事  實
一、甲○○明知可發射子彈具有殺傷力之改造槍枝，為槍砲彈藥
    刀械管制條例第四條第一項第一款所稱之槍砲，係屬法令所
    規定之管制物品，非經中央主管機關許可不得持有之，竟自
    民國九十三年年底某日起，未經許可即持有具有殺傷力可發
    射子彈之仿ＦＮ廠一九一○型半自動手槍製造之玩具手槍換
    裝土造金屬槍管而成之ＣＡＬＩＢＥＲ點三八○改造手槍一
    枝（槍枝管制編號0000000000號，含彈匣一個）
    ，嗣於九十四年三月二十一日晚上七時二十分許，甲○○攜
    帶一只手提包內有上開具有殺傷力之改造手槍一支及未具殺
    傷力之改造子彈共三顆，在臺南市○○街與成功路二十二巷
    口處（公園國小圍牆旁）徘徊時，經警發現可疑加以盤查，
    要求其出示證件，並詢問其所攜帶之手提包內有無違禁品，
    甲○○答稱「有，是槍」，並自動報繳前開槍枝、子彈而受
    裁判，因而查知上情。
二、案經臺南市警察局第五分局報告臺灣臺南地方法院檢察署檢
    察官偵查起訴。
    理  由
一、上揭犯罪事實，迭據被告甲○○於警詢時、偵查中及原審、
    本院審理時坦承不諱，核與證人即臺南市警察局第五分局北
    門派出所警員陳彥銘於本院具結證述之情節相符，並有臺南
    市警察局第五分局扣押書、臺南市警察局第五分局搜索筆錄
    各一份及查獲照片五幀等在卷可稽（見警卷第7至13頁）。
    又扣案之改造手槍一枝（槍枝管制編號000000000
    0號，含彈匣壹個），經送內政部警政署刑事警察局以性能
    檢驗法及試射法鑑定結果，送鑑之ＣＡＬＩＢＥＲ點三八○
    改造手槍（槍枝管制編號0000000000號，含彈匣
    一個），認係由仿ＦＮ廠一九一○型半自動手槍製造之玩具
    手槍換裝土造金屬槍管而成之改造手槍，機械性能良好，可
    擊發適用子彈，認具殺傷力等情，有內政部警政署刑事警察
    局九十四年四月十四日刑鑑字第○九四○○五○六四○號槍
    彈鑑定書在卷可稽（見偵查卷第19至27頁），足徵扣案之被
    告所持有之改造手槍一枝具有殺傷力，應屬槍砲彈藥刀械管
    制條例第四條第一項第一款所管制之物品無訛。綜上所查事
    證，足認被告自白核與事實相符，本件事證明確，被告犯行
    洵堪認定。
二、按刑法第六十二條所謂發覺，固非以有偵查犯罪權之機關或
    人員確知其人犯罪無誤為必要，而係於對其發生嫌疑時，即
    得謂為已發覺；但此項對犯人之嫌疑，仍須有確切之根據得
    為合理之可疑者，始足當之，若單純主觀上之懷疑，要不得
    謂為已發生嫌疑。（最高法院72年度台上字第641號判例、
    92 年度台上字第1960號判決參照）又刑法第六十二條所謂
    之「發覺」，係指有偵查犯罪職權之人已知悉犯罪事實，並
    知悉犯人為何人而言。查證人即臺南市警察局第五分局北門
    派出所警員陳彥銘於本院具結證述：「因接受到民眾報案，
    說有一人在西華街與北忠街那一帶，從下午就在該處徘迴，
    邊走邊打電話，所以我們去盤查，盤查時，他也在打電話，
    手上夾了一個手提包。我問他身分證可否借看一下，他就打
    開手提包拿出身分證給我，但他遮遮掩掩，因此我們認為他
    包包裡面有違禁品。我們同仁問他包包裡面是否有違禁品，
    被告反應說有。我問他裡面是什麼違禁品，他直接告訴我是
    槍。」等情在卷，核與被告於警詢供述被警查獲之經過情形
    相符（見警卷第5頁），是衡之上開說明，被告自符合自首
    之要件。
三、按槍砲彈藥刀械管制條例於九十四年一月二十六日經總統以
    華總一義字第○九四○○○一○一○一號修正公布，並於同
    年一月二十八日生效，惟按未經許可持有可發射子彈具有殺
    傷力之槍枝、子彈，其持有之繼續，為行為之繼續，而非狀
    態之繼續，亦即一經持有該槍彈，罪即成立，但其犯罪行為
    之完結須繼續至持有行為終了時為止。最高法院九十二年度
    臺非字第九一號判決參照。查被告甲○○雖於九十三年年底
    某日起即持有上開改造手槍，然其持有行為繼續至九十四年
    三月二十一日晚上七時二十分許，參諸上揭說明，此部分並
    無新舊法比較之問題，而應依九十四年一月二十六日修正公
    布施行之現行法論處，合先敘明。是核被告甲○○所為，係
    犯槍砲彈藥刀械管制條例第八條第四項未經許可持有可發射
    子彈具有殺傷力之改造手槍罪。（起訴書雖誤引修正前槍砲
    彈藥刀械管制條例第十一條第四項，惟經原審到庭公訴檢察
    官修正起訴法條如上，併予敘明。）又扣案之彈匣一個為上
    開手槍之構成部分，有上開手槍及彈匣之照片四幀在卷可參
    （見警卷第8、9頁及偵查卷第27頁），並非單獨存在，故不
    另論同條例第十三條第四項之未經許可持有槍彈之主要組成
    零件罪。又犯槍砲彈藥刀械管制條例之罪自首，並報繳其持
    有之全部槍砲、彈藥、刀械者，減輕或免除其刑，該條例第
    十八條第一項前段定有明文，此乃刑法第六十二條所謂自首
    減輕刑度之特別規定，應優先適用。是以被告係對於未發覺
    之罪，向偵查機關自首，並依槍砲彈藥刀械管制條例第十八
    條第一項前段之規定報繳其持有之前開槍枝，應依前開規定
    減輕其刑。
四、原審以被告事證明確，據以論罪科刑，固非無見，惟查：原
    判決未予詳查，致疏未論以被告自首犯罪，尚有未洽。被告
    上訴意旨指摘原判決量刑太重，雖無理由，但原判決既有上
    述可議之處，自屬無可維持，應予撤銷改判。爰審酌被告甲
    ○○持有扣案改造手槍之期間非長，且於持有之期間並未持
    槍犯他案並造成他人傷亡，及其犯後於警詢、偵查中及原審
    、本院審理時均坦承犯行、態度尚佳等一切情狀，量處如主
    文所示之刑，並就罰金部分，諭知易服勞役之折算標準，以
    示懲儆。扣案之ＣＡＬＩＢＥＲ點三八○具有殺傷力之改造
    手槍（槍枝管制編號0000000000，含彈匣一個）
    一支，係違禁物，應依刑法第三十八條第一項第一款之規定
    宣告沒收。至扣案之改造子彈三顆（其中二顆，認均係由玩
    具金屬彈殼加裝直徑約六點六ＭＭ金屬彈頭組合而成之改造
    子彈，採樣一顆試射，無法擊發，認不具殺傷力；其中一顆
    ，認係具直徑約七點七ＭＭ金屬彈頭之土造子彈，經實際試
    射，可擊發，惟發射動能不足，認不具殺傷力等情，有前開
    內政部警政署刑事警察局槍彈鑑定書可稽），既經鑑定認均
    不具殺傷力，即均非違禁物，且復難認係供本件被告持有可
    發射子彈具有殺傷力之改造手槍罪之物，依從刑附於主刑之
    原則，爰不諭知沒收。
據上論斷，應依刑事訴訟法第369條第1項前段、第364條、第299
條第1項前段，槍砲彈藥刀械管制條例第8條第4項、第18條第1項
前段，刑法第11條、第42條第2項、第38條第1項第1款，罰金罰
鍰提高標準條例第2條，現行法規所定貨幣單位折算新臺幣條例
第2條，判決如主文。
本案經檢察官王碧霞到庭執行職務。
中    華    民    國    95    年    3     月    30    日
                  刑事第三庭    審判長法  官  陳義仲
                                      法  官  張世展
                                      法  官  陳顯榮
以上正本證明與原本無異。
如不服本判決，應於收受本判決後十日內向本院提出上訴書狀。
其未敘述上訴理由者並得於提起上訴後十日內向本院補提理由書
狀（均須按他造當事人之人數附繕本）「切勿逕送上級法院」。
                                      書記官  陳嘉琍
中    華    民    國    95    年    3     月    30    日
附錄法條：
槍砲彈藥刀械管制條例第8條：
未經許可，製造、販賣或運輸鋼筆槍、瓦斯槍、麻醉槍、獵槍、
空氣槍或第四條第一項第一款所定其他可發射金屬或子彈具有殺
傷力之各式槍砲者，處無期徒刑或五年以上有期徒刑，併科新臺
幣一千萬元以下罰金。
未經許可，轉讓、出租或出借前項所列槍枝者，處五年以上有期
徒刑，併科新臺幣一千萬元以下罰金。
意圖供自己或他人犯罪之用，而犯前二項之罪者，處無期徒刑或
七年以上有期徒刑，併科新臺幣一千萬元以下罰金。
未經許可，持有、寄藏或意圖販賣而陳列第一項所列槍枝者，處
三年以上十年以下有期徒刑，併科新臺幣七百萬元以下罰金。第
一項至第三項之未遂犯罰之。


司法院資訊處製作；財團法人民間司法改革基金會備份。
